最高法院刑事判決　　　　　　九十四年度台上字第四七九八號
　　上　訴　人　台灣高等法院檢察署檢察官
　　被　　　告　丙○○
　　　　　　　　甲○○
　　　　　　　　　　　　1之3.
　　　　　　　　乙　○
　　　　　　　　丁○○
　　　　　　　　戊○○
　　共　　　同
　　選任辯護人　莊國明律師
上列上訴人因被告等違反證券交易法等罪案件，不服台灣高等法
院中華民國九十三年五月二十五日第二審更審判決（九十一年度
上更(一)字第五三六號，起訴案號：台灣台北地方法院檢察署八十
七年度偵字第五九八一號），提起上訴，本院判決如下：
    主  文
原判決撤銷，發回台灣高等法院。
    理  由
本件原判決維持第一審諭知被告等無罪之判決（被訴使公務員登
載不實及違反證券交易法第一百七十四條第一項第六款部分），
駁回檢察官在第二審之上訴，固非無見。
惟查：(一)、民國八十六年五月七日修正前證券交易法第一百七十
四條第一項第五款規定：發行人、證券商、證券商同業公會、證
券交易所或第十八條所定之事業，於依法或主管機關基於法律所
發布之命令規定之帳簿、表冊、傳票、財務報告或其他有關業務
文件內容有虛偽之記載者，處五年以下有期徒刑、拘役或科或併
科新台幣二十萬元以下罰金。原判決認本案京華證券股份有限公
司（下稱京華證券公司）承銷中華工程股份有限公司（下稱中華
工程公司）股票，依法應將銷售情形及自己取得之數量附具清冊
向主管機關申報備查，而證人趙文灝、蔡明潭、蔡作炫、劉倉榮
等人既同意被告乙○使用渠等名義購買股票，則不論趙文灝等人
有無出資，或由何人出資，均不影響彼等取得中華工程公司股東
之地位，自不影響購買股票之真實性，從而京華證券公司向財政
部證券暨期貨管理委員會申報備查之「中華工程公司特定人認股
清冊」即非虛偽，應無虛偽之記載云云。惟依本案證券承銷契約
第七條之約定：「本股票之自行洽商銷售股數，主辦證券承銷商
應依『台北市證券商業同業公會證券商承銷或再行銷售有價證券
處理辦法』第三章『洽商銷售』規定辦理，惟依華僑及外國人投
資證券及其結匯辦法第二條規定得投資證券之華僑及外國人不得
列為自行洽商銷售對象，每一認購人之最高認購數量，不得超過
本次承銷總數之百分之一，且自行洽商銷售對象須報主管機關備
查」（見第一審卷三第三二頁），上開承銷契約已有不得認購股
票之消極資格約定，以及每一認購人之最高認購數額限制，則被
告乙○借用他人名義認購股票目的如係為規避上開第七條之約定
事項，而事實上並非該出名之名義人所認購，能否認渠等借用人
頭認購股票，非屬前開契約所規範之虛偽記載？即非無研酌之餘
地，原判決遽認京華證券公司陳報之股東名冊，無虛偽記載，與
上開法條規定不符云云，殊嫌率斷，併有調查職責未盡之違誤。
(二)、原判決認證券交易法第一百七十四條第一項第五款所規範之
對象為發行人、證券商、證券商同業公會、證券交易所或同法第
十八條所定之事業，而被告等五人非京華證券公司登記設立事項
卡上所列之董、監事，且無證據足認被告等與京華證券公司間有
所屬之關係，而認被告等與京華證券公司無涉。但證券交易法第
一百七十九條規定：法人違反本法之規定者，依本章各條之規定
處罰其為行為之負責人。且被告乙○供稱伊係威京開發投資股份
有限公司總管理處處長，京華證券公司亦屬威京集團所控股之關
係企業，中華工程公司官股民營化認購股東都是其在處理等語，
如果上情屬實，能否認無證據足認上開京華證券公司所為應與被
告等無涉？上開規定與事證如何俱不足採為不利被告等之認定，
原判決未予說明，亦有判決不備理由之違誤。再京華證券公司既
承銷中華工程公司之股票，為何會以被告乙○所借用之人頭向主
管機關申報備查？京華證券公司之行為負責人與被告五人間，有
無犯意聯絡及行為分擔？能否成立共同正犯？原判決疏未併予詳
查，遽認被告等與京華證券公司間無關連，亦有應於審判期日調
查之證據未予調查之違誤。以上或為上訴意旨所指摘，或為本院
得依職權調查之事項，應認原判決仍有撤銷發回更審之原因。又
被告等被訴使公務員登載不實部分，因公訴人認與被告等所犯違
反證券交易法部分，具有裁判上一罪關係，基於審判不可分之原
則，一併發回，合予指明。再本件原審法院書記官於九十三年五
月三十一日即作成判決書正本，且檢察官及被告等之送達證書上
列印日期均同為九十三年六月三日，而被告等之送達證書最遲即
於九十三年六月十日由郵差為寄存送達，惟檢察官之送達證書卻
於九十三年六月二十一日始收受判決，究竟原審於何時向承辦檢
察官為判決正本之送達，有無承辦檢察官因公或差假不在辦公處
所，因而未得會晤承辦檢察官之情事？或係已會晤檢察官而故意
不於當日在送達證書上簽收送達？事關檢察官上訴有無逾期，案
經發回，併請審酌及之。
據上論結，應依刑事訴訟法第三百九十七條、第四百零一條，判
決如主文。
中　　華　　民　　國　九十四　年　　九　　月　　二　　日
                      最高法院刑事第八庭
                          審判長法官  呂　潮　澤
                                法官  吳　昆　仁
                                法官  孫　增　同
                                法官  趙　文　淵
                                法官  吳　    燦
      本件正本證明與原本無異
                                      書  記  官
中　　華　　民　　國　九十四　年　　九　　月　　八　　日
                                                      Ｃ
